臺灣高等法院刑事判決　　　　　　　　　　　　九十一年度上更(一)字第一五七號
　　上　訴　人
　　即　被　告　丁○○
　　選任辯護人　許文彬
　　　　　　　　蕭嘉甫
　　上　訴　人
　　即　被　告　乙○○
　　指定辯護人　本院甲○辯護人
右上訴人因盜匪等案件，不服臺灣臺北地方法院八十八年度訴字第七八三號，中華民
國八十八年七月二十八日第一審判決（起訴案號：臺灣臺北地方法院檢察署八十八年
度偵字第七三五五、八０一一號），提起上訴，經判決後，經最高法院發回更審，本
院如左：
    主  文
原判決撤銷。
本件免訴。
    理  由
一、公訴意旨略以：被告丁○○、乙○○夥同張高福（另案經本院判處有期徒刑九年
    六月確定）共同意圖為自己不法之所有，於八十八年三月三日凌晨零時四十分許
    ，在台北市中山區○○○路○段與民族東路口，見丙○○獨自一人行走，有機可
    乘，乃由丁○○駕駛張高福於同年月二日會同不知情之侯子文（侯子文租完車後
    獨自離去）向日昇小客車租賃有限公司所租得車牌號碼ＡＡ—８０９０號自用小
    客車，行至與丙○○相距二、三十公尺處，由乙○○、張高福二人分持乙○○所
    有之黑色番刀各一把下車，以強押住丙○○左右手之強暴手段，致丙○○不能抗
    拒，丁○○為避免丙○○認出車牌則下車以土黃色膠布貼住車牌，再倒車接應乙○○、張高福挾持丙○○進入該車後座，在車內搜取丙○○身上財物，計取得丙○○所有之幻象牌行動電話一具、手錶一支、美金七佰元、人民幣二佰元、澳洲
    幣約三佰元及皮包一只，並有富邦銀行及中國信託商業銀行信用卡各一張、華南
    銀行及中國信託商業銀行提款卡各一張，復共同意圖為自己不法所有，恫稱：「
    如不合作會對你不利」等語，脅迫丙○○供出其所有華南銀行及中國信託商業銀
    行提款卡密碼後，前往台北市○○○路上海銀行承德分行提款機，由丁○○下車
    持該提款卡以不正方法，由該自動付款設備取得丙○○所有華南銀行帳號內十萬
    元及中國信託商業銀行帳號內新台幣（下同）二萬六千元得手。得手後，在台北
    市○○路將丙○○釋放，下車時，丁○○並交還丙○○上開二張提款卡及一千元
    供作車資。隨後由乙○○駕車沿西寧南路往萬華方向逃逸，其間三人在車上朋分
    贓款，丁○○分得四萬一千元，乙○○、張高福各分得四萬二千元。迄同年月二
    十三日十三時三十分許，為警循線前往台北市○○街六十三巷六弄二十五號丁○○住所查獲丁○○，並取回丙○○上述遭盜領之部分款項一萬八千元。而乙○○
    亦於同年月三十日在其犯罪被發覺前，向台北市政府警察局萬華分局西園路派出
    所自首而接受裁判。因認被告丁○○、乙○○共同涉犯懲治盜匪條例第五條第一
    項第一款之盜匪罪嫌、刑法第三百三十九條之二第一項之詐欺罪嫌。
二、(一)按案件曾經判決確定者，應諭知免訴之判決。刑事訴訟法第三百零二條第一款
      定有明文。又此項原則關於同一被告所犯實體上一罪或裁判上一罪，均有其適
      用。連續犯係裁判上之一罪，其一部分犯罪事實曾經判決確定者，其既判力效
      力當然及於全部，故檢察官復將其他部分重行起訴，即應諭知免訴之判決，有
      最高法院四十九年台非字第二○號判例可資參照。
    (二)按連續犯必須主觀上基於一個概括之犯意，客觀上需連續數行為而犯同一罪名
      時，始能成立，所謂基於一個概括之犯意，即指該項犯罪行為，客觀上雖有次
      數可分，而在犯人主觀上不外出於一個犯意之連續進行，即多次犯罪行為自始
      均在一個預定犯罪計劃之內，出於主觀上始終同一犯意進行而言，最高法院二
      十二年度台上字第三二三三號判例、八十三年度台上字第五八０三號判決可資
      參照。
三、經查：
    (一)被告丁○○、陳建誠與綽號「阿文」之成年人共同基於意圖為自己不法所有之
      犯意聯絡，於八十八年十二月二日上午十時許，由乙○○冒用「鄭葉銘」名義
      之證件向詠翔小客車租賃公司租得自用小客車一輛，於同日下午二時四十分許
      ，由「阿文」負責駕駛該車搭載丁○○及乙○○，攜帶「阿文」所有之客觀上
      可供為兇器使用之「手槍」一枝（無證據證明具有殺傷力）、彈匣一個、具有
      殺傷力之子彈一顆，共同驅車至台北市○○區○○路十九之五號南港軟體工業
      園區大門外等候，俟見林德良步出大門，乃推由丁○○及乙○○持槍下車趨近
      後，乙○○旋執槍抵住林德良之腰際，丁○○則拉住林德良左手，以此方法控
      制林德良行動自由之強暴方法，將林德良強押上車，乙○○與丁○○並分別坐
      在林德良左、右兩側控制之，「阿文」則迅即將車駛離現場，乙○○仍持槍抵
      住林德良腰部威嚇並稱：「伊等在跑路，已有五、六件案件在身上，不差這一
      件，將可以領錢之物交出」等語，致使林德良心生畏懼不能抗拒，而強取林德
      良手指上之戒指一枚及手上之勞力士手錶一只，另林德良亦被迫將裝有發票、
      面額一萬三千元之支票一紙等財物之男用手提包一個、內有七千元及台北銀行
      信用卡、駕駛執照、行車執照皮夾一只、摩托羅拉牌行動電話手機一具、眼鏡
      一副等財物交付乙○○，同時將華泰銀行提款卡一枚交付丁○○。又林德良經
      乙○○等人逼問後，不得已說出前述提款卡密碼，「阿文」遂將車駛至位於臺
      北市○○路○段之第一商業銀行南港分行前，由丁○○下車以頭帶安全帽及口
      罩之方法掩飾身份，欲赴銀行提款機取款，而「阿文」則將車開至銀行對面臺
      北市○○路○段四十一巷巷內停放，並以將車之右側緊靠巷內路邊停車使右後
      車門無法開啟之方法防止林德良脫逃。然丁○○下車後因恐提款時遭錄影認出
      而未敢提領，遂於前述第一銀行南港分行前等候。嗣林德良唯恐遭不測，並為
      趁丁○○下車之際反抗以求逃脫，遂起意抵抗，而與乙○○及「阿文」扭打，
      林德良趁亂並將「阿文」、乙○○所掉落之彈匣一個、子彈一顆及前為乙○○
      取走之勞力士手錶一只拾起藏放於口袋內。俟因林德良奮力抵抗無法制服，「
      阿文」遂將車駛往接駁下車領款之丁○○，丁○○上車後，與乙○○、「阿文
      」共同基於傷害之犯意聯絡，由乙○○、丁○○分別壓制住林德良之手、腳，
      「阿文」則持前開「手槍」以槍柄毆打林德良，致林德良受有臉部多處撕裂傷
      及挫傷之傷害，其後因林德良受傷流血甚多，假裝昏厥，丁○○等三人遂於行
      至台北市○○區○○街八十二號前，由乙○○將林德良拖下車後，始揚長而去
      。嗣因「阿文」將車停放於臺北市○○區○○路二段四十一巷內時，林德良曾
      出聲求救，為路人目擊記下車號報警，而於八十八年十二月十九日下午十一時
      許，經警循線在台北市○○路八號四樓查獲丁○○，並扣得林德良拾取而得之
      「阿文」所有供犯案使用之彈匣一個、子彈一顆等情，被告丁○○經本院於九
      十年一月十日以八十九年度上訴字第四０三二號案件，被告乙○○經台灣士林
      地方法院於九十年五月二十二日以八十九年訴緝字第五五號案件，均判處二人
      共犯懲治盜匪條例第五條第一項第一款之盜匪罪，被告丁○○判處有期徒刑九
      年三月，被告乙○○判處有期徒刑七年二月均確定，現執行中各情，為被告二
      人所是認，此業經本院審認屬實，並有各開起訴書、判決書、本院被告前案紀
      錄表、台灣高等法院檢察署刑案紀錄簡覆表等件在卷可稽（見本院卷第九十二
      至一一二頁）。
    (二)本件公訴意旨所認被告二人於八十八年三月三日凌晨零時四十分許盜匪之犯行
      ，核諸與前開確定判決所認定之犯行，經審認二案應屬同一案件：
      1.二者均係被告等利用以他人名義租得之小客車為犯罪工具，結夥持械對被害
        人施以強暴脅迫而強取財物，復持所劫得之提款卡提領現款等情，可徵其等
        係出自同一犯罪行為模式，顯係事先計劃後著手實施。
      2.本案被告等為避免被害人丙○○認出車牌，藉資逃避查緝，預先攜「黃色膠
        布」貼住車牌，被告陳建誠則取出預購之番刀挾持被害人，而前案則指被告
        為掩飾身分，免遭被害人指認，預先準備安全帽、口罩等供犯罪所用之物，
        等情，益徵二案均是事先有完整之計劃而實施。
      3.本案被害人丙○○於警訊中供證：被告強押伊時，有稱「我們兄弟在跑路，
        要伊合作，才不會傷害伊」（見第七三五五號偵查卷第十頁），而觀諸前案
        被害人林德良供稱：被告有說過其等是要求財，而且已經有五、六條案件，
        不差這一件等語，再參諸被告乙○○於本院審理時復供稱：伊確實一開始就
        有犯意想要犯下這些案件（見本卷第一三八頁）。核諸上情，被告等主觀上
        顯係基於同一計劃範圍內之概括之犯意至明。
    (三)綜右，二案間之犯罪行為自始均在一個預定犯罪計劃之內，同一犯意進行，客
      觀上復須連續數行為而犯構成犯罪要件相同之罪名，足認被告等顯係基於概括
      之犯意反覆為之，從而公訴意旨所指被告等之盜匪行為，與前開確定判決之盜
      匪行為，應屬連續犯，有裁判上一罪之關係，而為前案確定判決效力所及，依
      前揭判例意旨，檢察官就此部分自不得重行起訴，其重行起訴，應諭知免訴之
      判決。原審不察，對被告二人為實體上之判決，顯有未洽，被告執上開同一理
      由提起上訴，指摘原判決不當，為有理由，應由本院將原判決撤銷改判，另諭
   知本件免訴判決，用期適法。
四、檢察官併案意旨（台灣板橋地方法院檢察署八十九年度偵字第五八七號）另以：
    被告乙○○又於八十八年十二月二十一日夥同軍人陳建宏及綽號「小馬」之男子
    三人，在台北縣新莊市○○路○段七十八號前之檳榔攤，以強暴脅迫之方式強劫
    陳鳳明之財物，認被告乙○○此部分行為與本案起訴之強盜行為，係基於概括之
    犯意而為，有連續犯裁判上一罪之關係（見第五八七號偵查卷第四十一頁、本院
    卷第六頁），移請本院併案審理，惟本案被告乙○○被訴強劫被害人丙○○之盜
    匪犯行，既應諭知免訴，即與該併辦部分不生連續犯之裁判上一罪關係，該併辦
    部分應退由檢察官另案依法處理，附此敘明。
據上論斷，應依刑事訴訟法第三百六十九條第一項前段、第三百六十四條、第三百零
二條第一款，判決如主文。
本案經檢察官劉永清到庭執行職務。
中      華      民      國    九十一    年      六      月      七      日
                              臺灣高等法院刑事第二十庭
                                  審判長法  官  葉  麗  霞
                                        法  官  范  清  銘
             法  官  段  景  榕
右正本證明與原本無異。
檢察官如不服本判決應於收受送達後十日內向本院提出上訴書狀，其未述上訴之理由
者並得於提起上訴後十日內向本院補提理由書（均須按他造當事人之人數附繕本）。
                                        書記官  鐘  麗  芳
中      華      民      國    九十一    年      六      月      七      日
